臺灣臺中地方法院簡易民事判決
111年度中小字第3821號
原      告  旺旺友聯產物保險股份有限公司


法定代理人  劉自明  
訴訟代理人  凃福仁  
            陳冠雲  
            林語彤  
被      告  林德勝    




上列當事人間損害賠償事件，本院於民國111年11月29日言詞辯
論終結，判決如下：
    主      文
被告應給付原告新臺幣7,900元，及自民國111年4月12日起至清
償日止，按年息百分之5計算之利息。
訴訟費用新臺幣1,000元由被告負擔。
本判決得假執行。
    事實及理由
一、被告經合法通知，未於最後言詞辯論期日到場，核無民事訴
    訟法第386條所列各款情形，爰依原告之聲請，由其一造辯
    論而為判決。 　　
二、原告起訴主張：
    被告於民國109年1月16日22時39分許，駕駛車牌號碼0000-0
    0號自用小客貨車（下稱被告車輛），行經臺中市○○區○○路0
    00號（福星停車場4樓）時，因駕駛不慎而碰撞原告所承保
    、訴外人陳美桂所有，並由訴外人張永澤所駕駛之車牌號碼
    000-0000號之自用小客車（下稱系爭車輛），系爭車輛因而
    受有損害，原告已依保險契約之約定，賠付系爭車輛之修理
    費用新臺幣（下同）7,900元，依保險法第53條之規定取得
    代位權，爰依民法第184條第1項前段、第191條之2及保險代
    位之規定提起本件訴訟。並聲明：㈠被告應給付原告7,900元
    ，及自起訴狀繕本送達翌日起至清償日止，按年利率百分之
    5計算之利息。㈡訴訟費用由被告負擔。
三、被告未於最後言詞辯論期日到場，惟曾到庭答辯以：
    車禍當時，保險桿部分只有被伊撞到一小部分有刮痕，其餘
    是車子本來就有的損傷，不應該一併算在伊頭上，伊認為車
    子擦傷不需要鈑金，只需要烤漆，鈑金的部分應該不屬於伊
　　等語，資為抗辯。並聲明：原告之訴駁回。
四、得心證之理由：
  ㈠原告主張上開事實，業據其提出與所述相符之非道路車禍案
    件登記表、太古國際汽車股份有限公司台灣分公司（台中櫻
    花廠）估價單（下稱系爭估價單）、行車執照、電子發票證
    明聯、汽車險理賠計算書、賠償給付同意書等件影本為證（
    見本院卷第20-25頁）；並有臺中市政府警察局第六分局非
    道路交通事故相關資料所附非道路車禍案件登記表、現場照
    片、監視器截圖等件影本在卷可稽（見本院卷第31-41頁）
    ，經核屬實。被告雖自承駕駛車輛有碰撞到系爭車輛，且未
    爭執於本件車禍中具有肇責（見本院卷第75頁），惟原告主
    張被告應負責賠償修車費用，則經被告否認在卷，並以前詞
    置辯。是本件爭點厥為：被告就本件系爭車輛所受損傷是否
    應負賠償責任？若肯定，其應賠償之費用為何？
  ㈡按當事人主張有利於己之事實者，就其事實有舉證之責任；
　　但法律別有規定，或依其情形顯失公平者，不在此限，民事
    訴訟法第277條定有明文。各當事人就其所主張有利於己之
    事實，均應負舉證之責，故一方已有適當之證明者，相對人
    欲否認其主張，即不得不更舉反證（最高法院19年上字第23
    45號民事判例要旨可參）。
　1.經查，證人即福斯汽車之估價人員高偉傑於本院審理中證述
    ：「（問：提示本院卷第21頁估價單，這份估價單是否你做
    的？當時受損情形為何？）這份估價單是我做的，當時車輛
    受損情形，...是車子前保桿受損，我們修復的就是該部分
    ，第一項是前保桿拆裝費用，第二項是保桿修理費用，依當
    時保桿受損情況來作估價，當時估了800 元的修理費，原因
    是保桿有擦傷與擠壓狀況，第三項才是保桿的烤漆。」、「
    （問：所以維修項目不包含鈑金？）沒有。」、「（問：依
    你經驗，系爭車輛前保桿受有損害，是否是同一次車禍所致
    ？）照我剛才陳述，在維修前會與車主確認受損情形，保險
    公司會就警方相片作佐證，我們都有核對過，所以認定是同
    一次車禍事故所致，而且依我經驗來看，損傷是新傷，並非
    舊傷。」等語（見本院卷第84頁），顯見系爭車輛如卷附系
    爭估價單所示之修復項目僅有3項，均針對前保桿部位、均
    為本次同一車禍所致之新傷，且並不包含被告質疑之鈑金項
    目甚明。被告辯稱無須鈑金等語，不影響本院之前開認定。
　2.觀諸原告所提出之系爭估價單（見本院卷第21頁）所示，其
    客戶名稱為：陳美桂、車牌號碼為：000-0000號、維修項目
    第1項為：「前保桿拆、工資2,600元」、第2項為：「前保
    桿修、工資3,000元、備註欄則記載800」、第3項為：前保
    桿P、工資4,500元」；併參酌證人高偉傑所證：「...第二
    項是保桿修理費用，依當時保桿受損情況來作估價，當時估
    了800元的修理費，原因是保桿有擦傷與擠壓狀況」等語（
    見本院卷第84頁），則系爭車輛之維修項目第2項之維修費
    用應為800元，屬於工資無誤。
　3.是以，系爭車輛之維修費用第1項前保桿拆裝、第2項前保桿
    修理之合計金額應為3,400元（2,600+800＝3,400），核與原
    告起訴書所載前保桿烤漆以外之修理費用3,400元相符（見
    本院卷第18頁，原告起訴書稱「鈑金」費用3,400元等語應
    係誤載），加計第3項前保桿烤漆費用4,500元後，可認系爭
    車輛之修復費用為7,900元（即前保桿拆裝費用2,600元+前
    保桿修理費用800元+前保桿烤漆費用4,500元＝7,900元），
    被告既未能就系爭車輛僅需支出烤漆之修復費用舉證以實其
    說，是被告該部分所辯，尚嫌無據。
  ㈢次按汽車行駛時，駕駛人應注意車前狀況及兩車並行之間隔
    ；因故意或過失，不法侵害他人之權利者，負損害賠償責任
    ；汽車、機車或其他非依軌道行駛之動力車輛，在使用中加
    損害於他人者，駕駛人應賠償因此所受之損害，道路交通安
    全規則第94條第3項、民法第184條第1項前段、第191條之2
    前段分別定有明文。查本件交通事故係發生在臺中市○○區○○
    路000號即福星停車場4樓內，雖非道路範圍，然仍屬供公眾
    通行之地，是上開道路交通安全規則揭示之駕駛規範，得作
    為汽車駕駛人是否盡注意義務之判斷依據，關於駕駛人之注
    意義務，仍應類推適用上開規定。次查，依現場監視器截圖
    畫面可知（見本院卷第41頁），系爭車輛於本件事故發生時
    ，係停放在停車格內，處於靜止狀態，並未影響中間車道之
    通行，而被告於足以會車無虞之通路車道上倒車，卻疏未注
    意撞擊停放在停車格內之系爭車輛，被告顯有過失，且系爭
    車輛因本件碰撞事故受有損害，得認系爭車輛之受損與被告
    之過失行為相涉，被告應負擔侵權行為之損害賠償責任至明
    。原告今既就系爭車輛支出修復費用，則原告依保險法第53
    條第1項（詳後述）代位向被告請求系爭車輛回復原狀所需
    之修理費用，即屬有理由。
　㈣又按負損害賠償責任者，除法律另有規定或契約另有訂定外
    ，應回復他方損害發生前之原狀，固為民法第213條第1項所
    明定；惟該項情形，債權人得請求支付回復原狀所必要之費
    用，以代回復原狀，同條第3項定有明文，此為民法第213條
    於88年修法時所增訂，乃因回復原狀，若必由債務人為之，
    對被害人有時可能緩不濟急，或不能符合被害人之意願，為
    期合乎實際需要，並使被害人獲得更周密之保障所增設，使
    被害人得請求支付回復原狀所必要之費用，以代回復原狀（
    民法第213條修正立法理由參照）。今原告就系爭汽車支出
    之修復費用，業已提出系爭估價單、行車執照、電子發票證
    明聯、汽車險理賠計算書、賠償給付同意書等件影本為證（
    見本院卷第21-25頁），是原告代位向被告請求系爭汽車回
    復原狀所需之修理費用，即屬有理由。
  ㈤另按被保險人因保險人應負保險責任之損失發生，而對於第
　　三人有損失賠償請求權者，保險人得於給付賠償金額後，代
    位行使被保險人對於第三人之請求權；因故意或過失，不法
    侵害他人之權利者，負損害賠償責任；復按不法毀損他人之
    物者，應向被害人賠償其物因毀損所減少之價值，保險法第
    53條第1項前段、民法第184條第1項前段及第196條分別定有
    明文。而民法第196條所謂因毀損減少之價額，得以修復費
    用為估定之標準，但以必要者為限，因系爭車輛之修復費用
    為前保桿拆裝費用2,600元、前保桿修修理費用800元、前保
    桿烤漆費用4,500元，業經本院認定如前，均不生折舊問題
    ，是系爭車輛之合理修復費用為7,900元（2,600+800+4,500
    ＝7,900），本件原告主張系爭車輛因上揭車禍受有修理費用
    7,900元之損失，為有理由，應予准許。
  ㈥末按給付無確定期限者，債務人於債權人得請求給付時，經
　　其催告而未為給付，自受催告時起，負遲延責任；其經債權
    人起訴而送達訴狀，或依督促程序送達支付命令，或為其他
    相類之行為者，與催告有同一之效力；又遲延之債務，以支
    付金錢為標的者，債權人得請求依法定利率計算之遲延利息
    ；但約定利率較高者，仍從其約定利率；應付利息之債務，
    其利率未經約定，亦無法律可據者，週年利率為百分之5，
    民法第229條第2項、第233條第1項及第203條分別定有明文
    。查原告對被告上開侵權行為損害賠償債權，核屬無確定期
    限之給付，自應經原告之催告而未為給付，被告始負遲延責
    任。準此，原告請求被告自起訴狀繕本送達之翌日即111年4
    月12日起（見本院卷第49頁）至清償日止，按週年利率5%計
    付遲延利息，核無不合。
五、從而，原告依據侵權行為及保險代位之法律關係，請求被告
    給付7,900元，及自111年4月12日起至清償日止，按年息百
    分之5計算之利息，為有理由，應予准許。
六、本件判決事證已明，兩造其餘攻擊防禦方法及舉證，核與判
    決結果無影響，爰不另一一論述。
七、本件係依小額訴訟程序所為被告敗訴之判決，依民事訴訟法
    第436條之20規定，應依職權宣告假執行。
八、依民事訴訟法第79條及第436條之19條第1項規定，確定其訴
    訟費用額為1,000元（即第一審裁判費），由被告負擔。
中　　華　　民　　國　　111 　年　　12　　月　　13　　日
                  臺灣臺中地方法院臺中簡易庭
                                  法　官　林秉暉
以上為正本係照原本作成。
如不服本判決，應於送達後20日內，以判決違背法令為理由，向
本院提出上訴狀並表明上訴理由 (上訴理由應表明一、原判決所
違背之法令及其具體內容；二、依訴訟資料可認為原判決有違背
法令之具體事實)，如未表明，上訴於法不合，得逕予駁回，如
於本判決宣示後送達前提起上訴者，應於判決送達後20日內補提
上訴理由書（須附繕本）。如委任律師提起上訴者，應一併繳納
上訴審裁判費。
中　　華　　民　　國　　111 　年　　12　　月　  13　　日
                                  書記官  巫惠穎